臺灣臺北地方法院刑事判決　　　　　　　　　　　　　九十二年度交自字第一三號
　　自　訴　人　乙○○
　　自訴代理人　沈永宏律師
　　被　　　告　甲○○
　　指定辯護人　本院公設辯護人丁○○
右列被告因殺人未遂案件，經自訴人提起自訴，本院判決如左：
    主    文
甲○○無罪。
    理    由
一、自訴意旨略以：被告甲○○於民國九十二年四月四日上午九時許（自訴人誤載為
    上午八時四十五分許），駕駛奧迪（ＡＵＤＩ）廠牌、排氣量二千六百ＣＣ、車
    牌號碼ＣＩ－二六四七號德國原裝進口百萬自用小客車，沿同向四車道之臺北市
    ○○○路二段南向北方向內側車道行駛，行經該路段與福州、潮州街交岔路口，
    當時天氣晴朗、能見度、路況均甚佳，被告明知路口南向北方向行車管制號誌已
    轉變為紅燈，現場交通指揮人員亦指揮路口東向西方向車輛前行，而斯時為上下
    班交通繁忙之際，該處亦為車輛繁忙之路口，如闖越紅燈極易肇事，其能預見將
    肇事使人死傷，仍不依號誌及指揮人員之指示，自恃所駕車輛為德國原裝進口百
    萬名車而故意以每小時七、八十公里之速度闖紅燈加速前行、進入路口，適自訴
    人乙○○騎乘車牌號碼ＧＪＡ－一七五號重型機車稍早亦沿臺北市○○○路○段
    由南向北方向行駛，行經該路段與福州、潮州街交岔路口，擬左轉西向進入福州
    街，乃先至路口東側潮州街口機慢車左轉待轉區內停等紅燈，俟路口東西向行車
    管制號誌轉變為綠燈、現場交通指揮人員亦指揮東西向車輛起步，自訴人乃依指
    示起步由東向西方向進入路口，被告所駕車輛遂撞擊自訴人所騎乘之機車，自訴
    人因而人車倒地，受有頭部外傷併臉部（上下嘴唇）撕裂傷、身體多處（左手背
    、右手背、左膝、右膝、左下肢）擦傷、上下門牙各斷裂一顆、另四顆牙齒龜裂
    、急性坐骨神經痛等傷勢，被告有殺人之未必故意，因認被告涉犯刑法第二百七
    十一條第二項之殺人未遂罪嫌。
二、本件自訴意旨認被告涉犯刑法第二百七十一條第二項之殺人未遂罪嫌，無非係以
    ：被告坦承於前開時、地駕駛奧迪廠牌、排氣量二千六百ＣＣ、車牌號碼ＣＩ
    －二六四七號德國原裝進口自用小客車，與自訴人所騎乘、車牌號碼ＧＪＡ－一
    七五號重型機車碰撞，自訴人因而人車倒地，受有頭部外傷併臉部（上下嘴唇）
    撕裂傷、身體多處（左手背、右手背、左膝、右膝、左下肢）擦傷、上下門牙各
    斷裂一顆等傷勢，臺北市政府警察局中正第二分局交通分隊道路交通事故調查
    報告表、現場圖、補充資料表、談話紀錄表、號誌運作圖所載及現場照片、車輛
    照片所示，臺北市政府警察局交通警察大隊交通事故肇事原因初步分析研判表
    認被告涉嫌違反號誌管制，自訴人診斷證明書四紙，證人即臺北市政府警察
    局中正第二分局交通分隊員警丙○○之證詞為唯一論據。訊之被告固不否認於九
    十二年四月四日上午九時許，駕駛奧迪廠牌、排氣量二千六百ＣＣ、車牌號碼Ｃ
    Ｉ－二六四七號自用小客車，沿同向四車道之臺北市○○○路○段南向北方向內
    側車道行駛，行近該路段與福州、潮州街交岔路口、尚未到達路口南向北方向停
    止線處，明知路口南向北方向行車管制號誌已轉變為黃燈，仍加速前行、跨越停
    止線進入路口，適自訴人騎乘車牌號碼ＧＪＡ－一七五號重型機車由東向西方向
    進入路口，自訴人所乘機車前車頭遂猛力撞擊被告所駕車輛右前葉子板，自訴人
    因而人車倒地，受有頭部外傷併臉部撕裂傷、身體多處擦傷、上下門牙各斷裂一
    顆等傷勢等情，然堅決否認有殺人未遂之犯行，辯稱：當日其並未超速闖越路口
    南北向行車管制號誌圓形紅燈，其所駕車輛到達路口停止線之際，路口南北向行
    車管制號誌甫轉變為黃燈，其乃以約每小時五十公里之速度前行、跨越停止線、
    進入路口，即將通過路口之際，突遭自訴人所乘機車碰撞，自訴人因而人車倒地
    受傷，其與自訴人素不相識，並無殺害自訴人之意思；辯護人則補充：當日現場
    並無交通指揮人員，被告僅坦承到達路口停止線之際行車管制號誌已轉變為黃燈
    ，並無證據足認被告闖紅燈，亦無證據足認被告所駕車輛有超速行駛之情形，如
    何謂被告有殺人之不確定故意，另告訴人所受另四顆牙齒龜裂、急性坐骨神經痛
    等傷勢，無法證明與本件事故相關等語。
三、經查：
（一）按犯罪事實應依證據認定之，無證據不得認定犯罪事實，刑事訴訟法第一百五
      十四條第二項定有明文。又認定不利於被告之事實，須依積極證據，苟積極證
      據不足為不利於被告事實之認定時，即應為有利於被告之認定，更不必有何有
      利之證據，最高法院三十年上字第八一六號著有判例可資參照；且告訴人之告
      訴，係以使被告受刑事訴追為目的，是其陳述是否與事實相符，仍應調查其他
      證據以資審認；被害人之陳述如無瑕疵，且就其他方面調查又與事實相符，固
      足採為科刑之基礎，倘其陳述尚有瑕疵，則在未究明前，遽採為論罪科刑之根
      據，即難認為適法；告訴人以使被告受刑事處分為目的，所陳被害情形，以及
      對於被告之攻擊，必須無瑕疵可指，而就其他方面調查又與事實相符者，始得
      資為判決之基礎，迭經最高法院五十二年台上字第一三００號、八十三年度台
      上字第九八九號、五十五年度台上字第一七號、七十九年度台上字第三九二三
      號、八十一年度台上字第三五三九號闡釋甚明。
（二）被告於九十二年四月四日上午九時許，駕駛奧迪廠牌、排氣量二千六百ＣＣ、
      車牌號碼ＣＩ－二六四七號德國原裝進口百萬自用小客車，沿同向四車道之臺
      北市○○○路○段南向北方向內側車道行駛，行經該路段與福州、潮州街交岔
      路口，擬由南向北方向直行通過路口，適自訴人騎乘車牌號碼ＧＪＡ－一七五
      號重型機車由東向西方向進入路口，擬由東向西方向直行通過路口，自訴人所
      乘機車前車頭遂猛力撞擊被告所駕車輛右前葉子板，自訴人因而人車倒地，受
      有頭部外傷併臉部（上下嘴唇）撕裂傷、身體多處（左手背、右手背、左膝、
      右膝、左下肢）擦傷、上下門牙各斷裂一顆等傷勢之事實，已經被告坦承不諱
      ，核與證人即當日到場處理之臺北市政府警察局中正第二分局交通分隊員警丙
      ○○證述情節及臺北市政府警察局中正第二分局交通分隊道路交通事故調查報
      告表、現場圖、談話紀錄表、補充資料表、號誌運作圖、現場照片、車輛照片
      、臺北市立和平醫院（以下簡稱和平醫院）診斷證明書、司法院公路監理（車
      均素不相識、無任何宿怨仇隙或故舊交誼，此為自訴人、被告所不爭執，衡情
      證人應無羅織誣陷自訴人或迴護被告之可能或必要；而當日天氣陰雨、日間自
      然光線、視距良好，臺北市○○○路○段與福州、潮州街口市區○○道路濕潤
      、無缺陷及障礙，行車管制號誌為綠黃紅二時相號誌、運作正常，該處因車流
      量尚屬一般，故並無交通員警站崗指揮，僅有派出所員警巡邏行經，當日證人
      係接獲勤務指揮中心通知前往處理，並未目擊本件事故發生經過，事故後被告
      所駕車輛係右前葉子板有撞擊痕跡，自訴人所乘機車則係前車頭有碰撞痕跡，
      此亦經證人當場觀察、採證後記載、證述明確，且有道路交通事故調查報告表
      、補充資料表、號誌運作圖、現場照片、車輛照片附卷可稽。又被告所駕駛、
      車牌號碼ＣＩ－二六四七號自用小客車確為奧迪廠牌、排氣量二千六百ＣＣ之
      德國原裝進口自用小客車，並經本院職權查證屬實，有司法院公路監理（車籍
      資料查詢）連結作業系統查詢單可考，且據被告坦認無訛。
（三）自訴人雖指稱被告當日行經臺北市○○○路○段與福州、潮州街交岔路口，當
      時天氣晴朗、能見度、路況均甚佳，被告明知路口南向北方向行車管制號誌已
      轉變為紅燈，現場交通指揮人員亦指揮路口東向西方向車輛前行，而斯時為上
      下班交通繁忙之際，該處亦為車輛繁忙之路口，如闖越紅燈極易肇事，其能預
      見將肇事使人死傷，仍不依號誌及指揮人員之指示，自恃所駕車輛為德國原裝
      進口百萬名車而故意以每小時七、八十公里之速度闖紅燈加速前行、進入路口
      ，致撞擊自訴人所乘機車，使自訴人受有頭部外傷併臉部撕裂傷、身體多處擦
      傷、上下門牙各斷裂一顆、另四顆牙齒龜裂、急性坐骨神經痛等傷勢，被告有
      殺人之未必故意云云，然就被告當日具有殺人未必故意一節，自訴人始終未能
      提出任何證據以資佐憑，蓋：
    自訴人與被告素不相識、並無任何冤仇，當日被告、自訴人同時駕車行經該處
      均出於偶然，此為自訴人所不爭，衡情被告事故前顯無殺害自訴人之意思。
    事故地點即臺北市○○○路○段、福州、潮州街交岔路口固設有綠黃紅二時相
      行車管制號誌，但該處因車流量尚屬一般，故並無交通員警站崗指揮，僅有派
      出所員警巡邏行經，當日證人係接獲勤務指揮中心通報前往現場處理，並未目
      擊事故發生經過，前皆述及，是並無證據足認當日被告所駕車輛由南向北方向
      跨越停止線、進入路口之際，行車管制號誌已轉變為圓形紅燈，或現場另有交
      通指揮人員指揮、被告係違反交通指揮人員之指示進入路口。
    本件事故乃自訴人所乘機車由東向西方向垂直撞擊被告所駕車輛右前葉子板，
      此經證人證述詳明，且有補充資料表、現場照片、車輛照片可佐，而汽機車除
      打滑外，並無橫向以車身撞及垂直方向人、車之可能，本件被告所駕汽車碰撞
      時又無打滑情事，此觀道路交通事故現場圖、現場照片內被告所駕車輛事故後
      車頭猶筆直朝北、地面亦無車輛打滑所生之輪胎拖曳痕跡至明，故本件事故乃
      自訴人所乘機車車頭以與被告所駕車輛車身垂直之角度猛力撞擊被告所駕車輛
      右前葉子板，應堪認定。
    又被告於事故當日上午十時許在和平醫院製作談話紀錄表時，供陳事故前所駕
      車輛時速約每小時五十公里，有談話紀錄表可參，斯時事故甫發生未久，被告
      對事故發生經過記憶應甚為清晰、正確，所述車禍情節亦較未經刪改、潤飾，
      參諸現場並無任何煞車痕跡，被告所駕車輛事故後停止位置仍在路口內、略偏
      北側、恰在自訴人所乘機車倒地位置西方約四公尺處（計算方式：本件事故臺
      北市政府警察局中正第二分局交通分隊道路交通事故現場圖之比例尺為每格二
      公尺，而現場圖上自訴人所乘機車倒地位置西緣與被告所駕車輛右側車身間約
      有兩格之距離，故二車相距約四公尺），此觀道路交通事故現場圖、現場照片
      所示即明，足見被告所駕車輛事故後能在短距離內旋即煞停，尚難遽認被告所
      駕車輛以每小時七、八十公里之速度超速行駛。
    撞擊力道部分，本件事故乃自訴人所乘機車車頭以與被告所駕車輛車身垂直之
      角度猛力撞擊被告所駕車輛右前葉子板，均已論及，故自訴人所乘機車車頭毀
      損程度雖非輕，撞擊力道亦來自自訴人所乘機車之車速，要不得據以認定被告
      所駕車輛超速行駛甚明。
    從而，已無證據足認被告當日駕車進入路口之際，其所駕車輛車速高達每小時
      七、八十公里、南北向行車管制號誌已轉變為圓形紅燈，或現場有交通指揮人
      員，況縱被告當日確違反行車管制號誌或交通指揮人員之指示，且以每小時七
      、八十公里之速度進入路口，駕駛人闖越紅燈目的無外乎貪便求快，預期定不
      至於與路口其他行向車輛發生碰撞，焉有心存撞擊其他車輛致己身或他人車毀
      人傷、無法續行之理？且本件事故乃自訴人所乘機車車頭撞擊被告所駕車輛右
      前葉子板，迭已敘明，被告與自訴人素無恩怨交誼，無從預見橫向駛出之車輛
      將為自訴人所乘機車，而非其他大型車輛，亦無從預見橫向駛出之車輛能否及
      時煞停或閃避，被告若闖越紅燈，又豈會以「將自身所駕車輛供無從預見之其
      他車輛橫向撞擊」之方式殺害他人？是自訴人所指，顯與事理有違，委無可採
      。
    至被告雖坦認當日其所駕車輛到達路口停止線之際，路口南北向行車管制號誌
      已轉變為黃燈，但臺北市○○○路○段與福州、潮州街口南北向寬度約為二十
      二公尺餘（計算方式：本件事故臺北市政府警察局中正第二分局交通分隊道路
      交通事故現場圖之比例尺為每格二公尺，而現場圖上羅斯福路二段南向北方向
      停止線至北向南方向停止線間約有十一格餘，故該路口南北向寬度約為二十二
      公尺餘），以車速每小時五十公里計算，僅需約一‧六秒即可通過（計算方式
      ：時速五十公里等於每六十分鐘前行五萬公尺，約等於每分鐘前行八百三十三
      公尺【小數點以下四捨五入】，約等於每秒前行十四公尺【小數點以下四捨五
      入】，則前行二十二公尺僅需約一‧六秒【小數點以下四捨五入】），而一般
      路口行車管制號誌黃燈約有二至三秒，轉變為紅燈後，亦有約三秒鐘四面全紅
      清道時間，垂直行向之行車管制號誌始轉變為綠燈，此為本院承辦交通案件職
      務上所知事項，是倘被告於行車管制號誌轉變為黃燈時以約每小時五十公里之
      速度進入路口，應可於垂直行向行車管制號誌轉變為綠燈通行前通過路口，被
      告自無從預見垂直行向車輛將違反號誌指示闖越紅燈、搶先進入路口，是亦難
      以被告所駕車輛到達路口停止線之際，路口南北向行車管制號誌已轉變為黃燈
      一節，認被告能預見將與垂直行向車輛碰撞，而有殺人之故意或未必故意。
（四）既無證據足認被告駕車行經路口之際超速闖越紅燈，即難僅憑被告所駕車輛為
      德國進口、奧迪廠牌、排氣量二千六百ＣＣ自用小客車，及其當日在路口內與
      自訴人所乘機車碰撞、致自訴人人車倒地受傷，遽認其有殺人之故意或未必故
      意。
四、綜上所述，既無證據可資證明被告確有自訴人所指之殺人未遂犯行，不能證明被
    告犯罪，依法自應為無罪之諭知。
據上論斷，應依刑事訴訟法第三百四十三條、第三百零一條第一項，判決如主文。
中　　　華　　　民　　　國　　九十三　　年　　　八　　　月　　二十六　　日
                              臺灣臺北地方法院交通法庭
                                  審判長法　官  洪  文  慧
                                        法　官  鄧  德  倩
                                        法　官  陳  婷  玉
右正本證明與原本無異。
如不服本判決，應於判決送達後十日內向本院提出上訴狀（應抄附繕本）。告訴人或
被害人如對於本判決不服者，應具備理由請求檢察官上訴，其上訴期間之計算係以檢
察官收受判決正本之日期為準。
                                        書記官  江  虹  儀
中　　　華　　　民　　　國　　九十三　　年　　　八　　　月　　二十六　　日
